臺灣南投地方法院民事裁定
111年度消債清字第1號
聲  請  人  
即  債務人  唐之鑣  

相  對  人  
即  債權人  彰化商業銀行股份有限公司

法定代理人  凌忠嫄  
代  理  人  劉家茹  
相  對  人  
即  債權人  臺灣中小企業銀行股份有限公司

法定代理人  林謙浩  


上列當事人間清算事件，本院裁定如下：
    主  文
聲請人即債務人甲○○自民國一百一十一年三月十日十六時起開始
清算程序。
命司法事務官進行本件清算程序。
    理  由
一、按債務人不能清償債務或有不能清償之虞者，得依本條例所
    定更生或清算程序，清理其債務；債務人對於金融機構負債
    務者，在聲請更生或清算前，應向最大債權金融機構請求協
    商債務清償方案，或向其住、居所地之法院或鄉、鎮、市、
    區調解委員會聲請債務清理之調解，消費者債務清理條例（
    下稱消債條例）第3 條、第151條第1項分別定有明文。揆諸
    消債條例之立法目的，乃在於使陷於經濟上困境之消費者，
    得分別情形利用更生或清算程序清理債務，藉以妥適調整債
    務人與債權人及其他利害關係人之權利義務關係，保障債權
    人之公平受償，並謀求消費者經濟生活之更生機會，從而健
    全社會經濟發展（消債條例第1條參照）。準此，債務人若
    有不能清償債務或有不能清償債務之虞，且客觀上並無濫用
    更生或清算程序之情事，自應使其藉由消債條例所定程序以
    清理債務。又法院開始清算程序之裁定，應載明其年、月、
    日、時，並即時發生效力；法院裁定開始更生或清算程序後
    ，得命司法事務官進行更生或清算程序，必要時得選任律師
    、會計師或其他適當之自然人或法人一人為監督人或管理人
    ，消債條例第83條第1項、第16條第1項亦定有明文。
二、本件聲請意旨略以：聲請人即債務人（下稱聲請人）負欠相
    對人即債權人（下稱債權人）無擔保債務約新臺幣（下同）
    13,972,999元，無力清償，曾於民國110年12月13日經本院1
    10年度司消債調字第106號調解不成立。聲請人現任職於臺
    洋維企業股份有限公司，每月收入約為24,850元，並自110
    年及111年皆有申請中低收入戶證明，惟受領之補助並無固
    定期日，近3個月共計受領補助款11,260元，平均每月3,753
    元。而每月個人必要支出部分以111年度臺灣地區每人每月
    最低生活費1.2倍為17,076元（計算式：14,230×1.2＝17,076
    ），再加計聲請人尚須與前妻共同扶養長子、次子共2名未
    成年子女之扶養費17,076元（計算式：17,076×2÷2＝17,076
    ），共計每月必要支出為34,152元。故扣除聲請人個人必要
    支出及未成年子女之扶養費支出，顯有不能清償債務情事，
    又其未經法院裁定開始更生程序或宣告破產，爰聲請清算等
    語。
三、聲請人前揭主張，業據其提出財產及收入狀況說明書、債權
    人清冊、債務人清冊、聲請人之身分證及全戶戶籍謄本、財
    團法人金融聯合徵信中心查詢當事人綜合信用報告回覆書、
    彰化商業銀行借據、全國財產稅總歸戶財產查詢清單、108
    、109年度合所得稅各類所得資料清單、勞工保險被保險人
    投保資料表暨明細、聲請人名下臺灣中小企業銀行草屯分行
    、草屯郵局、中國信託銀行南投簡易型分行存摺、機車新領
    牌照登記證明、新光人壽保險股份有限公司（下稱新光人壽
    ）保險單暨解約試算表、元大證券股份有限公司草屯分公司
    客戶庫存明細表、南投縣草屯鎮中低收入戶證明書、聲請人
    長子及次子之學生證暨全國財產稅總歸戶財產查詢清單及10
    8、109年度綜合所得稅各類所得資料清單、本院110年度司
    消債調字第106號調解不成立證明書（以上均影本）、聲請
    人之105年至107年度綜合所得稅各類所得資料清單等件為憑
    。經查：
  ㈠聲請人前於110年11月16日向本院聲請前置調解，經本院110
    年度司消債調字第106號前置調解事件受理，因聲請人無法
    提出還款方案，致於110年12月13日調解不成立，業據其提
    出本院110年度司消債調字第106號調解不成立證明書為證，
    並經本院調閱上開前置調解事件卷宗審核無訛，是聲請人於
    聲請本件清算前，業經調解不成立，已符合消債條例第151
    條第1項之要件，堪可認定。
  ㈡本件經債權人彰化商業銀行股份有限公司陳報計算至111年1
    月14日止對聲請人之連帶保證債權總額為13,919,598元，債
    權人臺灣中小企業銀行股份有限公司陳報計算至111年1月24
    日止對聲請人之債權總額為96,667元，則全體債權人之債權
    總額合計14,016,265元（計算式：13,919,598＋96,667＝14,0
    16,265）。聲請人及長子、次子自110年1月起迄今為南投縣
    政府列冊中低收入戶，聲請人陳稱每月收入約為24,850元，
    加計中低收入戶之補助每月約3,753元（依聲請人所附之存
    摺影本，中低收入戶補助並無固定期日，近3個月共計受領
    補助款11,260元，平均每月3,753元）；又聲請人名下財產
    為金融機構現金存款約500元、2019年份之機車1輛及新光人
    壽保險股份有限公司（下稱新光人壽）111年1月22日民事陳
    報狀附聲請人以其為要保人，以其本人為被保險人，向新光
    人壽所購買保險截至111年1月18日之保單解約金為35,325元
    ，此外，聲請人別無其他財產，有聲請人提出之上述資料、
    南投縣政府111年2月21日函文、新光人壽民事陳報狀所附聲
    請人之保單簡表等在卷可憑，堪認為真。
  ㈢依聲請人陳稱清算後其每月必要支出以111年度臺灣地區每人
    每月最低生活費1.2倍為17,076元，及尚需聲請人扶養之2名
    未成年子女扶養費17,076元，共計聲請人每月必要支出34,1
    52元。惟聲請人現每月收入約為24,850元，加計中低收入戶
    之補助每月約3,753元，每月總收入恐收入不敷支出，衡以
    聲請人負欠債權人合計高達14,016,265元之債務，堪認聲請
    人確有不能清償債務或有不能清償之虞之情事，而有藉助清
    算制度調整其與債權人間之權利義務關係而重建其經濟生活
    之必要，自應許其得藉由清算程序清理債務。
四、綜上所述，聲請人依其收入及財產狀況，確有不能清償債務
    或有不能清償之虞之情事，致無法與全體債權人達成前置調
    解，且未經法院裁定開始更生程序或許可和解或宣告破產，
    本院審酌聲請人固僅有存款500元，惟名下尚有機車1輛，及
    投保於新光人壽之保單解約金35,325元，可充清算財團，應
    有清算實益。此外，聲請人復查無消債條例第6條第3項、第
    8 條或第82條第2 項所定應駁回清算聲請之事由存在，則聲
    請人聲請清算，核屬有據，自應准許，並依首揭規定命司法
    事務官進行本件清算程序。
五、爰裁定如主文。
中　　華　　民　　國　　111 　年　　3 　　月　　10　　日
                  民事第二庭  法  官  徐奇川
以上為正本係照原本作成。
本件不得抗告。
中　　華　　民　　國　　111 　年　　3 　　月　　10　　日
                              書記官  謝任閎